臺灣宜蘭地方法院刑事判決　　　　　　　 95年度訴字第356號
公　訴　人　臺灣宜蘭地方法院檢察署檢察官
被　　　告　乙○○
　　　　　　丁○○
上2人共同
公設辯護人　丙○○
上列被告等因重傷害案件，經檢察官提起公訴（95年度偵字第
1980 號），本院判決如下：
    主  文
乙○○、丁○○共同傷害人致重傷，各處有期徒刑貳年。均緩刑
伍年，於緩刑期間均付保護管束。
    事  實
一、緣乙○○及丁○○於民國94年10月25日，在宜蘭縣羅東鎮公
    正國小附近之「隨緣便利超商」前，因遭甲○○及約20名不
    詳姓名男子毆打，以致雙方互生嫌隙。丁○○及乙○○於94
    年10月27日下午4時40分許，在宜蘭縣羅東鎮中山公園7─11
    便利超商前，適見甲○○及其友人林明良、田昱然、陳俊宏
    騎乘機車行經該處，丁○○及乙○○竟萌生傷害他人身體之
    犯意聯絡，擬計畫騎乘機車追趕甲○○，適不知情之李振華
    （檢察官原就李振華部分另行起訴，惟經本院於95年12月28
    日以95年度訴字第428號判決無罪確定在案）駕駛自用小客
    車行經該處，丁○○遂央請李振華載渠等二人沿路追趕甲○○及其友人林明良、田昱然及陳俊宏。嗣李振華駕車行經宜
    蘭縣羅東鎮「加州牛排館」旁空地時，丁○○要求李振華暫
    停，旋由丁○○及乙○○下車隨手撿拾木棍各1支，再繼續
    追至宜蘭縣羅東鎮○○○街123巷66號「鴨肉送小吃店」前
    ，甲○○見狀即叫其友人林明良、田昱然及陳俊宏儘速離開
    ，丁○○及乙○○旋下車分持木棍共同毆打甲○○頭部數下
    ，致甲○○受有頭部外傷併急性硬腦膜下出血、挫傷性腦出
    血、顱骨骨折、頭皮裂傷共15公分已手術縫合、牙齒斷裂2
    顆、嗅覺神經及右側動眼神經損傷等傷害，及右耳全聾達聽
    能毀敗之重大不治之重傷害，木棍2支則於行兇後隨手丟棄
    。惟丁○○及乙○○於犯罪後警方未發覺前，主動向宜蘭縣
    警察局羅東分局報案自首，並表示願意接受裁判。
二、案經甲○○訴由宜蘭縣警察局羅東分局報告臺灣宜蘭地方法
    院檢察署檢察官偵查起訴。
    理  由
壹、程序方面：被告乙○○、丁○○對於公訴人提出之證據之證
    據能力均不爭執，合先敘明。
貳、實體方面：
一、上揭犯罪事實，業據被告乙○○及丁○○於警詢、偵查及本
    院審理中均供承不諱，核與告訴人甲○○及其母戊○○指訴
    情節大致相符，並經證人林明良、田昱然及陳俊宏證述屬實
    ，且有財團法人羅許基金會羅東博愛醫院（以下簡稱「羅東
    博愛醫院」）診斷證明書、該院95年5月26日（95）羅博醫
    字第2006050226號函、該院95年9月22日（95）羅博醫字第2
    006090174號函各1件及現場照片10張在卷足佐。而本院就告
    訴人甲○○所受傷勢及恢復情形函詢羅東博愛醫院，該院函
    覆稱：「病患確有右側聽力受損之情形，外傷性聽力減損，
    需於受傷滿壹年後再評估其減損程度及回復之可能性，並請
    通知病患回本院耳鼻喉科就診檢查」，有該院95年11月30日
    （95）羅博醫字第2006110290號函所附醫師說明表1件在卷
    可參，嗣告訴人再度回到羅東博愛醫院耳鼻喉科就診，經診
    斷為「右側全聾」，處理意見為：「病人於本院接受檢查，
    純音聽力檢查，右耳全聾，左耳18分貝，腦幹聽性反應右耳
    95分貝，仍無反應，因超過1年以上，並無好轉之可能」，
    有該院95年12月19日診斷證明書1紙存卷可稽，顯見告訴人
    甲○○右耳所受傷害已達刑法第10條第4項第2款毀敗1耳之
    聽能之重傷害程度。是本件事證明確，被告等犯行洵堪認定
    ，應予依法論科。
二、論罪科刑之理由：
（一）被告行為後，刑法業於94年2月2日經總統以華總一義字第
      09400014901號令修正公布，並於95年7月l日施行（以下
      簡稱「新法」，修正前刑法以下簡稱「舊法」），參酌最
      高法院95年5月23日刑事庭第8次會議決議及24年上字第46
      34號判例意旨，新法第2條第1項之規定，係規範行為後法
      律變更所生新舊法律比較適用之準據法，於新刑法施行後
      ，應適用新刑法第2條第1項之規定，為「從舊從輕」之比
      較。又新刑法第11條之規定，係將刑法以外之其他刑事特
      別法有「刑罰」及「保安處分」之「法律」之情形，明確
      規範其適用原則，不涉及行為人罪刑之結果，應無新舊法
      比較之問題。再於比較時應就罪刑有關之共犯、未遂犯、
      想像競合犯、牽連犯、連續犯、結合犯以及累犯加重、自
      首減輕暨其他法定加減原因（如身分加減）與加減比例等
      一切情形，本於統一性及整體性原則，綜其全部罪刑之結
      果而為比較。茲就本案涉及法律變更部分比較如下：
   1、舊法第10條第4項規定：「稱重傷者，謂左列傷害：一、
      毀敗一目或二目之視能。二、毀敗一耳或二耳之聽能。三
      、毀敗語能、味能或嗅能。四、毀敗一肢以上之機能。五
      、毀敗生殖之機能。六、其他於身體或健康有重大不治或
      難治之傷害」。新法第10條第4項則規定：「稱重傷者，
      謂下列傷害：一、毀敗或嚴重減損一目或二目之視能。
      二、毀敗或嚴重減損一耳或二耳之聽能。三、毀敗或嚴重
      減損語能、味能或嗅能。四、毀敗或嚴重減損一肢以上之
      機能。五、毀敗或嚴重減損生殖之機能。六、其他於身體
      或健康，有重大不治或難治之傷害」。新法將重傷害之定
      義增加嚴重減損之態樣，且不論依新法或舊法，毀敗一耳
      之聽能均達重傷害程度，故新法並非較有利於被告。
   2、舊法第62條規定：「對於未發覺之罪自首而受裁判者，減
      輕其刑。但有特別規定者，依其規定」，新法第62 條則
      規定：「對於未發覺之罪自首而受裁判者，得減輕其刑。
      但有特別規定者，依其規定」，新法將舊法之必減輕修正
      為得減輕，依刑法第2條第1項之結果，新法並非較有利於
      被告。
   3、舊法第74條第1款規定，受2年以下有期徒刑、拘役或罰金
      之宣告，且「前未曾受有期徒刑以上刑之宣告」者，如認
      為以暫不執行為適當者，始得宣告2年以上5年以下之緩刑
      。新法第74條第1項第1款則規定受2年以下有期徒刑、拘
      役或罰金之宣告，且「前未曾因故意犯罪受有期徒刑以上
      刑之宣告」者，如認為以暫不執行為適當者，即得宣告2
      年以上5年以下之緩刑。然因修正後同條第2項另增列「緩
      刑宣告，得斟酌情形，命犯罪行為人為下列各款事項：
      一、向被害人道歉。二、立悔過書。三、向被害人支付相
      當數額之財產或非財產上之損害賠償。四、向公庫支付一
      定之金額。五、向指定之公益團體、地方自治團體或社區
      提供四十小時以上二百四十小時以下之義務勞務。六、完
      成戒癮治療、精神治療、心理輔導或其他適當之處遇措施
      。七、保護被害人安全之必要命令。八、預防再犯所為之
      必要命令」之規定，而本件被告前又未曾受有期徒刑以上
      刑之宣告（詳後述），無論依修正前或修正後之規定，均
      符合得緩刑宣告之要件，是依刑法第2條第1項比較新舊法
      之結果，新法並非較有利於被告。
   4、本件綜合上揭新舊刑法比較之結果，並本於統一性、整體
      性，及不容割裂之原則，自均應一體適用被告行為時即修
      正前之舊法，予以論處。
三、核被告乙○○及丁○○所為，均係犯刑法第277條第2項後段
    之傷害致重傷罪。公訴意旨雖認被告2人係犯刑法第278條第
    1項之重傷害罪，然被告丁○○於警詢中即陳稱：「我不知
    道他傷勢如何，當時有看到他頭部流血，當時因一時氣憤也
    忘記是否有打到他的頭，我大約打了4、5下，乙○○大約打
    了3、4下，大部分朝他背部及身上打，我只想教訓他而已，
    並不想致他於死」等語（見警詢卷第4頁），於偵查中亦稱
    ：「是氣不過，才會打他頭，是要教訓他，沒有要致他死的
    意思」等語（見偵查卷第9頁），於本院審理中同稱：「只
    是想要教訓告訴人」等語（見本院96年1月24日審理筆錄）
    ；乙○○於警詢中亦陳稱：「我不知道他傷勢如何，當時他
    跌倒時，我有看到他頭部有受傷流血，我不小心有打到他頭
    部一下，之後我大約打了3、4下，大部分朝他背部及身上打
    ，我只想教訓他而以並不想致他於死」等語（見警詢卷第9
    頁），於偵查中亦稱：「我是氣不過，才會打他頭，是要教
    訓他，沒有要致他死的意思」等語（見偵查卷第7頁），在
    本院審理中亦稱：「只是想要傷害告訴人的意思，沒有要重
    傷害的意思」等語（見本院96年1月24日審理筆錄）。且本
    案被告乙○○及丁○○係先前曾於宜蘭縣羅東鎮公正國小附
    近之便利商店前遭告訴人甲○○及其友人毆打，故於宜蘭縣
    羅東鎮中山公園前便利商店附近偶遇告訴人甲○○及其友人
    時，方隨手持木棍追打告訴人甲○○，但經詢雙方並無深仇
    大恨，僅因年輕氣盛，情緒一時失控所致，堪信被告乙○○
    及丁○○著手時僅係出於教訓之意而傷害告訴人甲○○，並
    無重傷害告訴人甲○○之意圖。惟被告乙○○及丁○○以木
    棍毆打告訴人甲○○頭部，對於可能導致頭部受傷甚至引發
    身體其他部分之傷害，甚至對於身體或健康產生重大不治之
    重傷害結果，依被告之智識程度及一般人之通念，應屬可預
    見，故被告2人所為應係犯刑法第277條第2項後段之傷害致
    重傷罪，公訴意旨認被告係犯刑法第278條第1項之使人受重
    傷罪，自有誤會，然其起訴事實同一，本院爰逕予變更起訴
    法條。又被告乙○○及丁○○就上開傷害人致重傷之犯行，
    應有犯意聯絡及行為分擔，均為共同正犯。被告乙○○及丁○○於犯罪後，在職司犯罪偵查人員尚不知何人犯罪時，即
    主動前往宜蘭縣警察局羅東分局向員警承認行兇，自首並接
    受追訴之事實，有警詢筆錄存卷可佐，依被告2人行為時即
    修正前之刑法第62條前段之規定減輕其刑。爰審酌被告乙○○及丁○○年輕識淺，僅因細故即對告訴人暴力相向，並因
    而致告訴人受有右耳聽能毀敗之重傷害，惡性非輕，惟念其
    等素行尚佳，再參酌其犯罪動機、目的、手段與造成社會整
    體損害程度，事後並已與告訴人達成和解，有本院95年度附
    民字第72號和解筆錄1件在卷可參等一切情狀，各量處如主
    文所示之刑。末查，被告乙○○及丁○○前均未曾受期徒刑
    以上刑之宣告之事實，有臺灣高等法院被告全國前案紀錄表
    1份在卷可稽，其因一時失慎，致罹刑典，經此偵審程序及
    科刑之判決，當知所警惕而無再犯之虞，是本院認對其所為
    刑之宣告以暫不執行為適當，併依被告行為時即修正前之刑
    法第74條第1款之規定，各宣告緩刑5年。又修正前刑法第93
    條第1項規定：「受緩刑之宣告者，在緩刑期內得付保護管
    束」，修正後刑法第93條第1項則規定：「受緩刑之宣告，
    除有下列情形之一，應於緩刑期間付保護管束外，得於緩刑
    期間付保護管束：一、犯第91條之1所列之罪者。二、執行
    第74條第2項第5款至第8款所定之事項者」，是依刑法第2條
    第2項非拘束人身自由之保安處分適用裁判時之法律之規定
    ，併依修正後刑法第93條第1項規定於緩刑期間付保護管束
    。至被告2人持以毆打告訴人甲○○之木棍2支，並非被告所
    有，爰不併予宣告沒收，附此敘明。
據上論斷，應依刑事訴訟法第299條第1項前段、第300條，刑法
第2條第1項前段、第28條、第277條第2項後段、第93條第1項、
修正前刑法第62條、修正前刑法第74條第1款，判決如主文。
本案經檢察官吳志成到庭執行職務。
中　　華　　民　　國　　96　　年　　2　　月　　 8　　日
                  刑事第三庭審判長法  官   林惠玲
                                  法  官   劉家祥
                                  法  官   郭顏毓
以上正本證明與原本無異。
如不服本判決應於收受本判決後10日內向本院提出上訴書狀，其
未敘述上訴理由者，並得於提起上訴後10日內向本院補提理由書
狀(均須按他造當事人之人數附繕本)「切勿逕送上級法院」。
                                  書記官   林秀麗
中　　華　　民　　國　　96　　年　　2 　　月　　9 　　日
附錄法條：刑法第277條第2項
傷害人之身體或健康者因而致人於死者，處無期徒刑或7年以上
有期徒刑；致重傷者，處3年以上10年以下有期徒刑。
